臺灣高等法院刑事裁定
109年度毒抗字第252號
抗  告  人  
即  被  告  陳永清



上列抗告人因毒品危害防制條例案件，不服臺灣新北地方法院中
華民國109年10月6日裁定（109年度毒聲字第668號），提起抗告
，本院裁定如下：
    主  文
抗告駁回。                                              
    理  由
一、原裁定意旨略以：被告甲○○有於109 年5 月26日下午某時許
    ，在新北市○○區○○路0 段000 巷00號住處內，以將第一級毒
    品海洛因捲入香菸內點燃吸食之方式，施用第一級海洛因1 
    次等情，業據被告於偵查中檢察事務官前坦承不諱，且經其
    同意於109 年5 月27日12時56分許所採集之尿液檢體（檢體
    編號：Z000000000000 號），經送請台灣尖端先進生技醫藥
    股份有限公司以酵素免疫分析法初步檢驗，再以氣相層析質
    譜儀法確認檢驗，檢驗結果呈嗎啡、可待因陽性反應等節，
    有樹林分局尿液採驗同意書、新北市政府警察局受採集尿液
    檢體人姓名及檢體編號對照表、台灣尖端先進生技醫藥股份
    有限公司109 年6 月16日濫用藥物檢驗報告各1 份附卷可參
    ，堪認被告上開任意性自白應與事實相符，堪予採信。本件
    事證明確，被告有為上開施用第一級毒品之事實，洵堪認定
    。次查，被告前因施用毒品案件，經本院以89年度毒聲字第
    6752號裁定送觀察、勒戒後，認有繼續施用毒品之傾向，復
    經本院以90年度毒聲字第1152號裁定令入戒治處所施以強制
    戒治，於90年10月8 日停止戒治處分付保護管束，於91年3 
    月13日保護管束期滿，並經臺灣板橋地方法院檢察署（現更
    名為臺灣新北地方檢察署）檢察官以91年度戒毒偵字第213 
    號為不起訴處分確定。復因施用毒品案件，經本院以92年度
    毒聲字第1213號裁定令入戒治處所施以強制戒治，於93年1
    月9 日出所，該次施用毒品犯行，並經本院以92年度訴緝字
    第189 號判處有期徒刑8 月確定，此後即未曾再受觀察、勒
    戒或強制戒治之執行等情，有本院被告前案紀錄表1份在卷
    可稽。是被告本件所為施用第一級毒品犯行，距其最近1次
    因犯施用毒品罪經強制戒治執行完畢之日即93年1月9日已逾
    3年，符合前述修法意旨說明，而有修正後毒品危害防制條
    例第20條第3 項之適用。從而，檢察官聲請將被告送觀察、
    勒戒，於法有據，應予准許。
二、抗告意旨略以：被告對於本身所犯的錯誤，坦承不諱，也深
    深悔悟，並痛改前非，正常工作於工地，努力朝著改過向善
    的目標前進，這可由被告之後每三個月固定前往派出所驗尿
    可以證明。請給被告一個機會，改處被告戒癮治療處分，不
    致因勒戒處分而讓被告失去工作機會云云。
三、按毒品危害防制條例第20條第3 項及第23條第2 項分別於10
    9年1月15日修正公布為「依前項規定為觀察、勒戒或強制戒
    治執行完畢釋放後，3年後再犯第10條之罪者，適用前2項之
    規定。」及「觀察、勒戒或強制戒治執行完畢釋放後，3 年
    內再犯第10條之罪者，檢察官或少年法院（地方法院少年法
    庭）應依法追訴或裁定交付審理」，並自109年7 月15日起
    施行，且依同條例第35條之1 第2 款規定，法院就審判中之
    案件應依上揭修正後規定處理，合先敘明。次由第20條第3
    項之修正理由略謂：施用毒品者具「病患性犯人」之特質，
    如觀察、勒戒或強制戒治執行完畢釋放後，3年後始再有施
    用毒品行為，足見其有戒除毒癮之可能，宜再採以觀察、勒
    戒方式戒除其身癮及以強制戒治方式戒除其心癮之措施，為
    能放寬觀察、勒戒或強制戒治制度之適用時機，以協助施用
    者戒除毒癮等旨，而第23條第2項之修正理由則為「配合修
    正條文第20條第3 項規定，爰修正第2 項規定」，可見該2 
    規定彼此間確具連動關係，且立法者顯然有意藉由此次修法
    以放寬觀察、勒戒或強制戒治制度，當亦同時限縮對施用毒
    品者依法追訴處罰之範圍。另依第23條第2 項之文義解釋，
    可知被告再犯（含3犯以上）第10條之罪，如距最近1次犯同
    罪經依第20條第1項、第2項規定令觀察、勒戒或強制戒治執
    行完畢釋放後3 年內，固應依法追訴，惟如已逾3年，即應
    再令觀察、勒戒，且不因其間是否另犯該罪經起訴、判刑或
    執行而有不同，方足落實此次寬厚刑事政策之變革，且不逾
    越第23條第2 項有關起訴程式要件之法條文義（最高法院10
    9 年度台上字第3098號、第3275判決意旨參照）。本件，依
    本院被告前案紀錄表所示，被告所為施用第一級毒品犯行，
    距其最近1 次因犯施用毒品罪經強制戒治執行完畢之日即93
    年1 月9 日已逾3 年，符合前述修法意旨說明，而有修正後
    毒品危害防制條例第20條第3項之適用。從而，原審依檢察
    官聲請將被告送觀察、勒戒，於法有據，並無違誤。
四、又刑事訴訟法第253條第2第1項規定：檢察官為緩起訴處分
    者，得命被告於一定期間內遵守或履行下列各款事項：六、
    完成戒癮治療、精神治療、心理輔導或其他適當之處遇措施
    。第2項規定：檢察官命被告遵守或履行前項第3款至第6款
    之事項，應得被告之同意；另毒品危害防制條例第24條第3
    項規定：檢察官依刑事訴訟法第253條之2第1項第6規定為緩
    起訴處分前，應徵詢醫療機構之意見；必要時並得徵詢其他
    相關機關（構）之意見。第4項規定：刑事訴訟法第253條之
    2第1項第6款規定之緩起訴處分，其適用戒癮治療之種類、
    刑事訴訟法第253條之2實施對象、內容、方式、執行醫療機
    構或其他機構與其他相關事項之辦法及完成戒癮治療之認定
    標準，由行政院定之。法務部依上開規定而訂頒「毒品戒癮
    治療實施辦法及完成治療認定標準」，第2條第2項規規定：
    被告有下列情事之一時，不適合為附命完成戒癮治療之緩起
    訴處分，但無礙其完成戒癮治療期程者，不在此限。一、緩
    起訴處分前，因故意犯他罪，經檢察官提起公訴或判決有罪
    確定。二、緩起訴處分前，另案撤銷假釋，等待入監服刑。
    三、緩起訴處分前，另案羈押或執行有期徒刑。可知，是否
    給被告戒癮治療之緩起訴處分，乃檢察官之權責，並非法院
    可依職權決定之。法院僅能於最小限度內，審查檢察官是否
    有濫權情事。本件，被告於108年8月27日接受偵訊，被告坦
    承施用毒品犯行後，檢察事務官訊以：有沒有其他陳述，被
    告答以：沒有等語（參偵卷當日筆錄），可知，檢察事務官
    已給予被告表達意見之機會，但被告於偵訊時並未及時聲請
    戒癮治療處分，致檢察事務官未能斟酌是否給予付戒癮治療
    之緩起訴處分。又被告於本案發生前，於109年3月19日上午
    某時，另因施用第一、二級毒品，經檢察官以109年毒偵字
    第3871號提起公訴，經原審法院另案以109年度審訴字第196
    0號判決公訴不受理在案（但理由說明檢察官應依修正毒品
    危害防制條例之規定，聲請觀察勒戒），有被告前案紀錄及
    起訴書及判決書各乙份附於原審卷可稽。此與上開「毒品戒
    癮治療實施辦法及完成治療認定標準」，第2條第2項規定情
    形固不盡相合，但形同被告在緩起訴處分前，有另案待執行
    則無不同，則檢察官未予被告附戒癮治療之緩起訴處分，並
    無不當。從而，本件抗告，核無理由，應予駁回。
五、據上論斷，應依刑事訴訟法第412 條，裁定如主文。
中　　華　　民　　國　　109 　年　　11　　月　　 9  　日
　                刑事第八庭  審判長法　官  陳世宗
                                    法　官  周明鴻
                                    法　官  呂寧莉
以上正本證明與原本無異。
不得再抗告。
                                    書記官  蔡慧娟
中　　華　　民　　國　　109 　年　　11　　月　　9 　　日